臺灣花蓮地方法院刑事裁定　　　　　　　　　　　　　　九十三年度聲判字第三號
　　聲　請　人　乙○○
　　即 告 訴 人
　　代　理　人　余道明律師
　　被　　　告　甲○○
　　　　　　　　丙○○
右列聲請人因告訴被告詐欺案件，不服台灣高等法院花蓮分院檢察署檢察長駁回再議
之處分（九十三年度上聲議字第一四號），聲請交付審判，本院裁定如左：
    主    文
聲請駁回。
    理    由
一、按告訴人不服上級法院檢察署檢察長或檢察總長認再議為無理由而駁回之處分者
    ，得於接受處分書後十日內委任律師提出理由狀，向該管第一審法院聲請交付審
    判。法院認為交付審判之聲請不合法或無理由者，應駁回之。刑事訴訟法第二百
    五十八條之一、第二百五十八條之三第二項前段，分別定有明文。
二、本件聲請人即告訴人乙○○（下簡稱聲請人）以被告甲○○、丙○○涉犯詐欺罪
    ，向台灣花蓮地方法院檢察署檢察官提出告訴，經該署檢察官於九十二年十二月
    二十二日以九十二年度偵字第二九二九號為不起訴處分後，聲請人不服，聲請再
    議亦經台灣高等法院花蓮分院檢察署檢察長於九十三年二月十九日以九十三年度
    上聲議字第一四號，認再議為無理由而駁回再議。聲請人於九十三年二月二十七
    日收到駁回再議之處分書，有送達證書一份在卷可參，聲請人於九十三年三月八
    日向本院遞狀聲請交付審判，合於首揭法定聲請交付審判之期間，先此敘明。
三、聲請交付審判意旨略以：聲請人與被告甲○○先前為師徒關係，惟被告甲○○竟
    利用此等信賴關係向聲請人謊稱要自行創業，需購買車輛一部，並出示先前業已
    繳清信用卡借款之清償證明單，取信於聲請人，聲請人未查，乃同意以其名義為
    被告甲○○購買車輛並辦理購車貸款，遂與車商業務員即被告丙○○約定其中新
    台幣（下同）二十七萬元向匯豐汽車股份有限公司貸款，然聲請人嗣後發現有下
    列諸多疑點：（一）被告甲○○未曾創業，亦無工作，且當聲請人質疑車輛多所
    瑕疵拒絕交車後，被告甲○○竟與被告丙○○趁聲請人不知之情形下，私下至修
    理場將該車取走，並將該車典當予地下錢莊，又拒不繳納分期貸款。（二）因聲
    請人遲未找到貸款之連帶保證人，致貸款無法核撥，惟被告丙○○為求順遂，竟
    由其提供保證人姜志龍；然姜志龍與聲請人素不相識，為何同意擔任連帶債務人
    ，且連帶保證人竟由汽車銷售業務員提供，實有違常情。（三）聲請人於買賣過
    程中出面看車況，發現車齡七年，車況老舊，實無購買價值，先要求拒絕交車，
    並告知被告甲○○不要買此車，然被告甲○○卻執意購買該車；又被告丙○○明
    知聲請人為本件買賣之當事人，經聲請人告知被告丙○○需將車修好才同意交車
    ，被告葉俊遂將車送往修理，然被告二人竟未告知聲請人，即至修車廠取走車輛
    ，致聲請人受有嚴重損失。綜上所述，被告二人應已構成刑法第三百三十九條第
    一項之詐欺取財罪，檢察官竟為不起訴處分，經聲請人聲請再議後，上級檢察署
    竟然誤為駁回，惟其所述理由顯然違誤，為此聲請交付審判等語。
四、按刑法第三百三十九條第一項詐欺罪之成立，以意圖為自己或第三人不法所有，
    以詐術使人將本人或第三人之物交付為要件。所謂以詐術使人交付，必須被詐欺
    人因其詐術而陷於錯誤，若其所用方法，不能認為詐術，亦不致使人陷於錯誤，
    即不構成該罪（最高法院四十六年台上字第二六０號判例意旨參照）。經本院查
    證如下：
（一）聲請人於偵查中已陳稱：「甲○○是我以前作水電的同事，他說工作需要買車
      ，他銀行信用不好不能辦貸款，請我用我的名字買中古車，（問：既然知道甲
      ○○信用不好，為何要答應他用你名義買車？）因為他是我帶出來的學徒，我
      知道他的個性、信用他」等語（見九十二年度他字卷第一六二號〈下簡稱他字
      卷〉第二頁反面、第十六頁反面、第十七頁），且聲請人於本院調查時亦陳明
      被告甲○○信用卡有刷爆之紀錄（見本院卷第三二頁），顯見聲請人與被告甲
      ○○係舊識，於同意以其名義購買車輛時，就知悉被告甲○○之信用狀況不佳
      ，是以聲請人應可以預見被告甲○○嗣後有可能無法按期繳納貸款。故被告甲
      ○○既然並無隱瞞其經濟困窘之事實，即難認為在本件買賣之初，被告二人有
      施用任何詐術，使聲請人陷於錯誤之情形。
（二）雖聲請人於本院中主張：因其出面辦理貸款，車子應該留給伊使用云云，然查
      ，聲請人既然僅為本件買賣之買受名義人，故實際欲使用車輛之人當屬被告甲
      ○○，此業經聲請人於偵查中陳述明確，堪認嗣後雖由被告甲○○牽走該車，
      亦無違背當時聲請人與被告甲○○間之約定。且被告丙○○於偵查中陳述：「
      （問：為何不讓告訴人取車？）因為當時該車的強制保險費及設定動產擔保的
      費用大約五千多元，及剩餘車款二萬五千元尚未清償，所以不讓他交車，當天
      在車廠寫下證明書，證明剩款有二萬五千元沒有付清」，而聲請人對該證明書
      則表示：「沒有意見，我確實有在上面簽名，但我認為我應該可以把車開走，
      因為我是人頭，實際上買車的人是甲○○，所以未繳清的車款應該是甲○○與
      車商的問題」等語，並有汽車買賣合約書、保證誓約書二份在卷可稽（見他字
      卷第二四頁反面至第二九頁），是以被告丙○○居於出賣人之地位，認為尚有
      款項未清，暫不同意聲請人取車，尚無不合理之處，反而聲請人僅為名義上之
      買受人，竟然要求得以將車輛取走，顯與被告甲○○間之約定不合。
（三）雖聲請人認為買賣過程中見車況不佳，不願意再出面擔任買受名義人，然聲請
      人若當時為維護其權益，應可斷然拒絕擔任買受名義人，惟聲請人嗣後並未拒
      絕，乃同意被告丙○○將該車送修後再交車，且聲請人並陳稱修車費亦為被告
      甲○○支付（見他字卷第二五頁），堪認被告二人對於上開車況不良之事實已
      有補救之道，且因車輛之真實買受人為被告甲○○，該車最終為被告甲○○所
      使用，故車況良好與否，應無關乎聲請人之權益，尚難因此即認買賣過程有何
      違法之處。且又查無被告二人以任何不法方式詐使聲請人出面購買車輛，則此
      一連串買賣程序應係經過聲請人審慎評估後，始同意以其名義為被告甲○○購
      車並辦理貸款。雖被告甲○○事後未依約繳納銀行貸款，致銀行向聲請人追討
      款項，然此應僅屬被告甲○○與聲請人間之民事糾葛，尚難因此認被告二人有
      何詐欺情事。綜上所述，本件並無積極事證足認被告二人有何詐欺之犯行，是
      前揭處分書之認定甚為妥適，本件交付審判之聲請，為無理由，應予駁回。
五、依刑事訴訟法第二百五十八條之三第二項前段，裁定如主文。
中      華      民      國    九十三    年      四      月      七      日
                              臺灣花蓮地方法院刑事第三庭
                                  審判長法官  鄭  培  麗
                                        法官  陳  雅  敏
                                        法官  饒  金  鳳
右正本證明與原本無異。
本件不得抗告。
                                  法院書記官
中      華      民      國    九十三    年      四      月      七      日
